臺灣高等法院刑事裁定　　　　　　　 100年度交抗字第1250號
抗　告　人
即受處分人　高睿謙
上列抗告人因違反道路交通管理處罰條例事件，不服臺灣板橋地
方法院，中華民國100年9月26日所為裁定（100年度交聲字第257
5號），提起抗告，本院裁定如下：
    主  文
抗告駁回。
    理  由
一、原裁定意旨略以：抗告人即受處分人（下稱抗告人）於民國
    100年6月1日19時24分許，騎乘車牌號碼P66-688號重型機車
    ，沿新北市○○區○○路往永和方向行駛，行經中山路與民
    富街交岔路口時，因「駕車行經有燈光號誌管制之交岔路口
    闖紅燈（紅燈左轉）」之違規，經新北市政府警察局中和第
    二分局積穗派出所警員攔停當場舉發。本件抗告人於前開時
    、地有騎乘上揭機車行經設有燈光號誌管制之路口後遭員警
    攔停舉發等情，為抗告人所不爭執，惟辯稱並未違規闖越紅
    燈，僅係未依機車兩段式左轉之指示，左轉至民富街，且因
    當時燈光昏暗，未看清楚舉發單上記載之違規事實（紅燈左
    轉）與抗告人實際之違規事實（機車未依兩段式左轉）不符
    云云。然證人陳建志於原審訊問時具結證稱：抗告人是行駛
    在中山路上的內側車道往永和方向，紅燈之後，抗告人仍然
    左轉，我把抗告人攔停之後，我告訴抗告人說他在中山路、
    民富街違規左轉，已經違反道路交通管理處罰條例第 53條1
    項，當時舉發單有讓抗告人看，我有告訴他違規事實是紅燈
    左轉及違規法條，抗告人當場有簽收等語綦詳（見原審 100
    年 8月18日訊問筆錄），復有卷附之證人陳建志庭呈手繪現
    場草圖1紙及新北市政府交通局100年9月9日北交工字第1001
    218956號函所附之中和區○○路－民富街路口圖暨時相圖可
    稽（見原審卷第22頁、第25至27頁），認抗告人闖紅燈之事
    實明確，從而，原處分機關依道路交通管理處罰條例第53條
    第1項規定，裁處抗告人罰鍰新臺幣1,800元，並依同條例第
    63條第1項第3款（裁決書漏載第3款）規定記違規點數3點，
    核無違誤，抗告人之異議，為無理由，應予駁回等語。
二、抗告意旨以依新北市政府警察局中和第二分局函所載警員陳
    建志之供詞與其嗣於原審所訴之證詞前後矛盾，抗告人並無
    闖紅燈之行為等語。
三、本院查：
  (一)按汽車（包括機器腳踏車，下同）行駛至交岔路口，其行進
    、轉彎，應遵守燈光號誌或交通警察之指示，道路交通安全
    規則第102 條第1 項第1 款定有明文。而汽車駕駛人，行經
    有燈光號誌管制之交岔路口闖紅燈者，處新臺幣1,800 元以
    上 5,400元以下罰鍰；又汽車駕駛人駕駛汽車違反道路交通
    管理處罰條例第53條規定者，除應依該條所規定之罰鍰處罰
    外，並記違規點數3點，道路交通管理處罰條例第53條第1項
    、第63條第1項第3款分別有明文規定。
  (二)抗告人有於100年6月1日19時24分許，騎乘車牌號碼P66-688
    號重型機車，沿新北市○○區○○路往永和方向行駛，行經
    中山路與民富街交岔路口時，有紅燈左轉違規之事實，有新
    北市警交大字第 C00000000號違反道路交通管理事件通知單
    、新北市政府警察局中和第二分局100年6月28日新北警中二
    交申字第1000022198號函各1紙在卷可稽，應堪認定。
  (三)證人即舉發本件違規之執勤警員陳建志於原審訊問時具結證
    稱：當時抗告人是行駛在中山路上的內側車道往永和方向，
    中山路有三個車道，紅燈之後，抗告人仍然左轉，我當時騎
    機車從民富街往中山路方向出來，當時民富街號誌的時相是
    綠燈，我看到抗告人從中山路左轉過來後，所以我在民富街
    迴轉後，把抗告人攔停下來，我有告訴他違規事實是紅燈左
    轉及違反道路交通管理處罰條例第53條 1項，我有跟著他回
    家拿證件，我在抗告人家外面等候，給他開單，給他簽收；
    當時中山路往永和方向大家都已經停下來，那個號誌時相已
    經是紅燈了，我看到民富街的號誌是綠燈，而抗告人還這樣
    左轉過來那時候沒有什麼車子擋住我的視線等語綦詳（見原
    審100年8月18日訊問筆錄）。且觀之卷附證人陳建志庭呈手
    繪現場草圖1紙及新北市政府交通局100年9月9日北交工字第
    1001218956號函所附之中和區○○路－民富街路口圖暨時相
    圖（見原審卷第22頁、第25至27頁），可知，每當民富街之
    號誌為綠燈時，中山路雙向無論往漢生東路及往員山路方向
    即均為紅燈（即該路段交通號誌時制之第三時相) ，則證人
    陳建志當時既係騎機車沿民富街往中山路方向行進，衡情其
    理當可在看見民富街之號誌為綠燈之情況下，判定中山路往
    永和方向之號誌確為紅燈無誤；況證人陳建志目擊本件違規
    所處位置距離抗告人違規左轉之位置，即在上開路口抗告人
    違規左轉之對向處，衡情其對於本件抗告人在其前方為上開
    違規行為當不致有所誤認。
  (四)另抗告人雖辯稱警員於新北市政府警察局中和第二分局所述
    與其於原審所訴之證詞前後矛盾云云，惟查，依新北市政府
    警察局中和第二分局100年6月28日新北警中二交申字第1000
    022198號函所載，警員表示當時位置係位於抗告人車輛後方
    等情；而警員陳建志於原審審理時證稱其當時係由民富街往
    中山路方向出來等語，惟繼稱：我看到抗告人從中山路左轉
    過來後，所以我在民富街迴轉後，把抗告人攔停下來等語，
    則警員陳建志攔停抗告人之時確係在抗告人車輛後方無誤，
    其前後所述位置雖稍有出入，乃因係就不同時間點描述所致
    ，尚難認有何矛盾之處。況依現行法律規定，法院處理交通
    事件，並不限於科學儀器所採證據，舉發員警係親眼見聞違
    規經過，並以證人身分具結後在法院證述，仍不失為認定交
    通違規事實有無之證據方法。且警員舉發交通違規，係依道
    路交通管理處罰條例授權所為之職權行使。而汽機車駕駛人
    闖紅燈、違規迴轉等違規行為之取締，揆其行為本質，多係
    發生於瞬間，通常多委由當場執行取締違規公務員之認識及
    判斷，且必須為立即之取締作為，此為達成維持交通秩序目
    的所必要。依道路交通管理處罰條例之規定，此種立即性之
    舉發違規，多依警員之認知判斷已足，並無必須另有其他積
    極佐證：諸如其他目擊證人或必須拍攝照片等，始構成處分
    要件之規定，此係因執行職務之公務員，通常多具有一定之
    考選資格與專業訓練，且其執法之對象係不特定之大眾，故
    其立場經立法機關推定，應具有客觀、公正與公平之特質，
    而無故意偏頗之虞；復酌以證人陳建志身為執勤警員與抗告
    人並無任何仇隙，且係到庭具結後而為證述，衡情其自無甘
    冒偽證罪責而虛構情節故為不利抗告人之不實證述之理。而
    本院復查無任何證據足資證明執勤警員有何捏造事實違法取
    締之不法情事，則應認證人本其維護交通秩序、安全職責所
    為舉發之違規情節，並到庭而為上開證述為真實，足堪採為
    憑信。
四、綜上所述，抗告人確有於上開舉發違規時、地，騎乘機車行
    經有燈光號誌管制之交岔路口闖紅燈（紅燈左轉）之違規事
    實無誤。原審因而以原處分機關援引道路交通管理處罰條例
    第53條第 1項及違反道路交通管理事件統一裁罰基準表之規
    定，裁處罰鍰1,800元，並依同條例第63條第 1項第3款記違
    規點數3 點，並無不當，而駁回抗告人之異議，經核其認事
    用法，尚無不當，且就抗告人所指原處分不當之處，均已詳
    細調查，一一指駁抗告人辯解不可採之處，核無不合。抗告
    意旨猶執前詞否認違規，任意指摘原裁定不當，為無理由，
    應予駁回。
據上論結，應依道路交通管理處罰條例第89條，道路交通事件處
理辦法第25條、刑事訴訟法第412條，裁定如主文。
中    華    民    國    100  年    10    月    31    日
             刑事第二十三庭  審判長法  官   童有德
                                   法  官   陳祐治
                                   法  官   林孟宜
以上正本證明與原本無異。
不得再抗告。
                                   書記官   賴立旻
中    華    民    國   100    年    10    月    31    日